【裁判字號】    89,訴,1777
【裁判日期】    890911
【裁判案由】    偽造文書
【裁判全文】
臺灣高雄地方法院刑事判決                        八十九年度訴字第一七七七號
    公  訴  人  臺灣高雄地方法院檢察署檢察官
    被      告  甲○
右列被告因偽造文書案件，經檢察官提起公訴（八十九年度偵字第八九七一號），本
院判決如左：
    主  文
甲○行使變造公文書，足以生損害於公眾及他人，處有期徒刑拾月。變造之「台中市
中正地政事務所坐落北屯區○○段建號０一六三八─０００號門牌號為安順四街三十
八號七樓之二之建物所有權狀（權狀字號為八五中正建字第一一二七八號）、坐落北
屯區○○段地號００七八─００００號之土地所有權狀（權狀字號八五中下土字第一
０七三一號）及大眾銀行上揭不動產鑑定報告書（案號為ＥＡＣ─00000000
號）影本各壹份均沒收。
    事  實
一、甲○曾於民國八十八年間因業務侵占罪經法院判處有期徒刑一年，而於八十八年
    九月二十三日開始執行，尚未執行完畢（未構成累犯）。明知其並無坐落台中市
    北屯區○○段建號０一六三八─０００號門牌號為安順四街三十八號七樓之二之
    建物及坐落北屯區○○段地號００七八─００００號之土地，竟於民國八十七年
    十二月六日，為提供任職於鄉味股份有限公司（以下簡稱鄉味公司）之職務保證
    ，乃持先前任職於房屋仲介公司所留存之台中市中正地政事務所出具之上開不動
    產建物所有權狀（權狀字號為八五中正建字第一一二七八號）、土地所有權狀（
    權狀字號八五中下土字第一０七三一號）及大眾銀行就上開不動產之鑑定報告書
    （案號為ＥＡＣ─00000000號）影本各一份，在台中市○○○街三十八
    號七樓之二住處，將上開權狀及鑑定報告書內之「所有權人」部分由原所有權人
    「黃玉玲」、統一編號為「Ｚ000000000號」以立可白塗抹去除，再以
    紙張剪貼之方式，竄改成自己之名義即「甲○」、「統一編號」部分竄改成「Ｚ
    000000000」黏貼於上開立可白塗抹之所有權人欄及統一編號欄，而重
    新加以影印，以變造上開不動產之建物、土地所有權狀及大眾銀行之鑑定報告書
    ，復持以示鄉味公司業務主任何進銘，行使並表彰其係該土地及建物所有人之地
    位，用以博取鄉味公司之信任，作為職務保證，致足以生損害黃玉玲及地政機關
    地政管理、核發所有權狀之正確性。嗣因甲○於業務上侵占鄉味公司應收之帳款
    ，鄉味公司為求清償，而欲查封上開不動產時始知上情。
二、案經台灣台中地方法院檢察署檢察官主動偵查呈請台灣高等法院檢察署移轉台灣
    高雄地方法院檢察署檢察官偵查起訴。
    理  由
一、右揭事實，業據被告甲○於偵訊中及本院審理中坦承不諱，核與證人即鄉味公司
    代表人姜文誦及業務主任何進銘於偵查中證述情節相符，又有證人即上開不動產
    所有權人黃玉玲於偵訊時證述並未移轉上開不動產所有權予被告等語，此外復有
    被告所有業已變造之台中市中正地政事務所坐落北屯區○○段建號０一六三八─
    ０００號門牌號為安順四街三十八號七樓之二之建物所有權狀（權狀字號為八五
    中正建字第一一二七八號）、坐落北屯區○○段地號００七八─００００號之土
    地所有權狀（權狀字號八五中下土字第一０七三一號）及大眾銀行上揭不動產鑑
    定報告書（案號為ＥＡＣ─00000000號）影本各壹份附卷可稽，被告自
    白與事實相符，堪信為真實，本件事証明確，被告之犯行堪以認定。
二、按影本與原本可有相同之效果，如將原本予以影印後，將影本之部分內容竄改，
    重加影印，其與無制作權人將其原本竄改，作另一表示其意思者無異，應成立變
    造文書罪，最高法院七十三年台上字第三八八五號判例足資稽考。核被告所為，
    係犯刑法第二百十六條、第二百十一條、第二百十條之行使變造公文書及行使變
    造私文書罪行。被告基於單一變造之犯意，時間與空間均具有密切性，接續變造
    上開不動產所有權狀之所有權欄、統一編號欄及大眾銀行上開不動產鑑定報告書
    上所有權人欄數次，應為接續犯。又變造公文書及私文書之低度行為，應為其後
    行使之高度行為所吸收，不另論罪。而被告變造及行使變造之大眾銀行不動產鑑
    定報告書係為證明上開不動產確為被告所有及價值，故與行使上開變造所有權狀
    之公文書具有方法目的之牽連關係，應從一重行使變造公文書處斷。爰審酌被告
    犯罪之動機係為提供職務保證，且犯後坦承犯行，態度良好及犯罪所生之損害等
    一切情狀，量處如主文所示之刑，以示懲儆。至卷附之台中市中正地政事務所坐
    落北屯區○○段建號０一六三八─０００號門牌號為安順四街三十八號七樓之二
    之建物所有權狀、坐落北屯區○○段地號００七八─００００號之土地所有權狀
    及大眾銀行上揭不動產鑑定報告書影本各一份，雖被告行使交予鄉味公司，為係
    供保證之用，非為鄉味公司所有，又上開文件既為被告從事仲介工作所留存而為
    被告所有，此業據被告供承在卷，且又供犯罪之用，自應依刑法第三十八條第一
    項第二款（公訴人誤載為第三十八條第三項）沒收之，附此敘明。
據上論斷，應依刑事訴訟法第二百九十九條第一項前段，刑法第二百十六條、第二百
十條、第二百十一條、第五十五條、第卅八條第一項第二款，判決如主文。
中        華       民       國      八十九     年      九    月   十一  日
                                       臺灣高雄地方法院刑事第二庭
                                           法  官  廖  建  瑜
右正本證明與原本無異。
如不服本判決，應於判決送達後十日內，向本院提出上訴狀。
                                           書記官  歐  文  政
中    華    民    國      八十九      年      九      月      十四      日
附錄本判決論罪之法條：
刑法第二百十六條
行使第二百十條至第二百十五條之文書者，依偽造、變造文書或登載不實事項或使登
載不實事項之規定處斷。
刑法第二百十一條
偽造、變造公文書，足以生損害於公眾或他人者，處一年以上七年以下有期徒刑。


司法院資訊處製作；財團法人民間司法改革基金會備份。
